臺灣高等法院臺中分院民事判決　　　　　94年度勞上易字第8號
上　訴　人　丙○○（原名廖信賢）
訴訟代理人　梁基暉律師
被　上訴人　有限責任台中縣各機關學校員工消費合作社聯合社
法定代理人　甲○○
訴訟代理人　朱元宏律師
複　代理人　蘇哲科律師
上列當事人間請求確認僱傭關係存在等事件，上訴人對於中華民
國93年12月31日臺灣臺中地方法院93年度勞訴字第54號第一審判
決提起上訴，本院於民國94年11月2日言詞辯論終結，茲判決如
下：
    主      文
原判決關於駁回上訴人下列第2項之訴部分，及訴訟費用之裁判
，均廢棄。
被上訴人應給付上訴人新台幣三萬八千二百元，及自民國九十三
年八月十日起至清償日止，按週年利率百分之五計算之利息。
上訴人其餘上訴駁回。
第一、二審訴訟費用，由被上訴人負擔百分之三，餘由上訴人負
擔。
    事實及理由
一、按原告於判決確定前，得撤回訴之全部或一部。但被告已為
    本案之言詞辯論者，應得其同意。訴之變更或追加，非經他
    造同意，不得為之。民事訴訟法第262條第1項、第446條第1
    項前段定有明文。本件上訴人起訴主張被上訴人違法終止勞
    動契約，請求確認僱傭關係存在及被上訴人給付薪資與賠償
    損害，於原審依民法第487條前段規定，請求被上訴人給付
    自民國（下同）91年4月起至93年6月止，以每月薪資新台幣
    （下同）3萬8200元計算，計103萬1400元之薪資；並依民法
    第113條、第216條第1項規定，請求被上訴人賠償91、92年
    度之年終獎金7萬6400元、考績獎金7萬6400元、員工三節獎
    金1萬8000元。上訴人嗣於本院擴張薪資請求，除原聲明外
    ，並請求被上訴人給付自93年7月份起至其同意上訴人工作
    之日止，按月以3萬8200元計算之薪資；另撤回請求被上訴
    人賠償91、92年度之年終獎金、考績獎金、三節獎金部分之
    訴。查，上訴人上開擴張訴之聲明與撤回訴之一部，被上訴
    人均表示同意（見本院卷57頁），依上開規定，自應准許，
    合先敘明。
二、上訴人主張：上訴人自89年4月20日起任職於被上訴人，擔
    任編制人員秘書工作，為不定期契約勞工。被上訴人於91年
    4月17日函告上訴人終止勞動契約。依勞動基準法規定，非
    有該法第11條及第12條之情事之一者，不得終止勞動契約。
    被上訴人違反勞動基準法之強制規定，依民法第71條規定，
    其終止勞動契約之行為無效，兩造間僱傭關係仍應存在。上
    訴人仍欲履行勞務，卻為被上訴人拒絕，依民法第487條之
    規定，上訴人得請求報酬等情，爰依僱傭及勞動契約之法律
    關係，求為命：(一)確認兩造間僱傭關係存在；(二)被上訴人應
    給付上訴人自91年4月起至93年6月止計103萬1400元，及自
    起訴狀繕本送達翌日起算之法定遲延利息，並自93年7月份
    起至其同意上訴人工作之日止，按月給付上訴人3萬8200元
    之判決。
三、被上訴人則以：上訴人所任機要秘書乙職，主要係為辦理理
    事主席交辦事項而設，並非被上訴人固定編制內之雇用人員
    ，而係視理事主席之需要而聘任，其執行職務與被上訴人間
    並無指揮監督與從屬性之存在，兩造間應為委任關係，而非
    勞動契約關係。且被上訴人在決定聘任上訴人之初，即明確
    告知上訴人聘用期間係隨理事主席任期決之，在理事主席任
    期屆滿後，兩造契約期間即已屆滿，被上訴人依法終止兩造
    間之聘任關係，自無不當等語，資為抗辯。
四、查，上訴人主張自89年4月20日起任職於被上訴人處，擔任
    秘書工作，任職期間之每月薪資為3萬8200元，被上訴人於
    91年4月17日函告上訴人終止契約，有被上訴人91年4月17日
    （91）社聯字第0519號函、員工薪資清冊附卷可稽（見原審
    卷6、62頁），復為兩造所不爭執，自堪信為真實。
五、按所謂勞工，依勞動基準法第2條第1、3款規定意旨，應指
    受雇主僱用從事工作，獲致如薪金、計時或計件之經常性給
    與（包括現金或實物）之工資者而言。又勞動契約當事人之
    勞工，通常具有下列特徵：(一)人格從屬性，即受雇人在雇主
    企業組織內，服從雇主權威，並有接受懲戒或制裁之義務。
    (二)親自履行，不得使用代理人。(三)經濟上從屬性，即受雇人
    非為自己之營業勞動，而係從屬於他人，為該他人勞動。(四)
    納入雇方生產組織體系，並與同僚間居於分工合作狀態。又
    基於保護勞工之立場，一般就勞動契約關係之成立，均從寬
    認定，只要有部分從屬性，即足成立。本件上訴人在被上訴
    人處擔任祕書，主要工作係在處理完成被上訴人之負責人即
    理事主席所交辦之業務乙節，為被上訴人所自認，可知上訴
    人係受被上訴人理事主席之指揮命令而參與被上訴人之業務
    ，且業務性質係聽從被上訴人之理事主席命令行事，其係單
    純提供勞務，從屬於被上訴人關係之下，由被上訴人給付報
    酬，揆諸首揭說明，應認兩造間所締結契約之性質係屬勞動
    契約，有勞動基準法規定之適用，被上訴人辯稱兩造間係屬
    委任關係云云，不足採取。至於「秘書」乙職是否被上訴人
    固定編制內之雇用人員，與判斷兩造間所締結之契約性質無
    涉。
六、按勞動基準法第9條第1項規定：「勞動契約，分為定期契約
    及不定期契約。臨時性、短期性、季節性及特定性工作得為
    定期契約；有繼續性工作應為不定期契約。」又勞動基準法
    施行細則第6條第4款規定：「本法第九條第一項所稱臨時性
    、短期性、季節性及特定性工作，依左列規定認定之：四、
    特定性工作：係指可在特定期間完成之非繼續性工作。其工
    作期間超過一年者，應報請主管機關核備。」足見所謂特定
    性工作，應係指雇主為完成某項非繼續性工作，而以完成該
    項工作為目的而為特定勞工之僱用行為，並應於僱用之時合
    意約定。又判斷是否為特定性工作，應由勞工所從事之工作
    內容是否係雇主基於特別目的而僱用來認定。如雇主基於特
    別目的而僱用勞工，該勞工所從事之工作即屬特定性工作，
    而得為定期契約之約定。被上訴人抗辯89年間被上訴人第5
    屆第2次理事會議、第3次社務會議均有就聘僱上訴人為秘書
    與其性質、任期等事宜加以討論，最後決議以理事主席機要
    秘書聘用，任期隨理事主席任期決之，與理事主席共進退，
    上訴人於受僱之初均已知情等語，為上訴人所否認。查，證
    人即被上訴人第5屆第2次理事會議擔任紀錄之乙○○證稱：
    89年4月19日第5次理監事會議討論，主任秘書與機要秘書之
    區別，機要秘書隨理事主席之任期，至89年7月19日第3次社
    務會議決議聘任上訴人為機要秘書，上訴人於會議時均在場
    等語（見本院卷33至35頁），被上訴人提出89年7月19日舉
    行89年度第3次社務會議之錄音帶2卷暨錄音譯文（見本院卷
    116至131頁），上訴人經核對後，除指出譯文第10頁詹進永
    所言：「我沒說一定要怎樣，大家理事會討論決議就好」漏
    列「討論」二字外，對其餘譯文均無異議（見本院卷142頁
    ），是次會議之提案五，即係就上訴人自89年4月20日到職
    後，經試用3個月成績合格，提報理事會正式聘僱為秘書一
    事進行討論，其與會人士就秘書任期問題分別發言：吳理事
    德禮：「秘書與理事主席同進退。」廖秘書信賢：「如果是
    以秘書聘任的話，就跟理事主席同進退，然後直接職等的話
    就不用審了．．．」（見本院卷118頁）詹理事主席進永：
    「大家理監事意見就是，我們秘書用機要秘書來任用，請大
    家理監事來討論，如果可以的話就通過。」黃理事延鑑：「
    那就聘機要秘書隨主席進退，看大家有何意見？看主席裁示
    。」詹理事主席進永：「沒問題呀！一定是按照這樣子。」
    （見本院卷125、126頁）黃理事延鑑：「那我們今天就聘他
    為機要秘書，各位理監事有什麼意見？」（大家附議．．．
    ）（見本院卷127頁）詹理事主席進永：「結論是：機要秘
    書同意任用，執掌於下次提出討論。」（見本院卷131頁）
    各等語明確，按上述會議提案即係專為聘任上訴人為秘書一
    事進行討論，上訴人本人亦參與是次會議，並於會議中稱：
    「如果是以秘書聘任的話，就跟理事主席同進退，然後直接
    職等的話就不用審了．．．」，證人乙○○所為上開證述，
    核與該錄音帶譯文內容相符，應可採信。由各該事證，足認
    被上訴人於聘僱上訴人之初即明確告知上訴人之職務係理事
    主席機要秘書，主要工作為辦理理事主席交辦事項，任期需
    隨理事主席共進退，上訴人亦已確知詳情，應認兩造間之勞
    動契約係屬勞動基準法中特定性工作之定期契約。上訴人辯
    稱各該會議討論其本身事實，其均迴避未參與云云，及證人
    即被上訴人第五屆理事主席詹進永證稱上訴人列為機要秘書
    ，係為將來主席任期到期後，上訴人可轉任其他工作，會議
    未談及任期，上訴人之任期雖有理事提出，但會議未決議等
    語，均與事實不符，不足採信。
七、上訴人另主張，依勞動基準法施行細則規定，特定性工作期
    間超過一年者，應報請主管機關核備，且其工作內容包括：
    各部門工作協調督導、商品調價議價協調、接洽物流中心引
    進暢銷品、規劃各站特賣活動、稽查本社貨品與大賣場價格
    比較、財務採購及營繕工程審核、有關供銷部各項業務之不
    定期檢查、理事主席交辦事項等等，除理事主席交辦事項外
    均係有繼續性之工作，依勞動基準法第9條第1項後段規定：
    「有繼續性工作應為不定期契約」，兩造間勞動契約應為不
    定期契約等語。然查，勞動基準法施行細則第6條第4款關於
    「特定性工作期間超過一年者，應報請主管機關核備」之規
    定，如雇主未遵守該規定，僅係雇主違反相關規定應受其他
    刑事或行政處罰之問題，並不影響勞雇雙方於訂立勞動契約
    時約定為定期契約之效力。且該款僅規定特定性工作之期間
    超過一年者，應報請主管機關核備，並未規定未報請核備者
    ，即應視為不定期契約。自難以未報請主管機關核備，即認
    應視為不定期契約。又，由被上訴人89年度第3次社務會議
    內容可知，被上訴人係聘用上訴人作為理事主席之機要秘書
    ，主要為執行理事主席交辦事務，至於上訴人主張之上開工
    作內容，僅係被上訴人為發揮聘用人力所附帶給予之任務，
    實則上開工作上訴人均已設有業務部、商品部、供銷部等單
    位可為執行，無另聘秘書執行之需要，被上訴人給予上訴人
    附帶之任務，並不影響其聘用上訴人為機要秘書之特定目的
    ，與上訴人主要之工作內容係為執行理事主席交辦事務之特
    定性工作。是上訴人上開主張，亦不足採。
八、次按勞基法第9條第1項固規定：勞動契約，分為定期契約及
    不定期契約。臨時性、短期性、季節性及特定性工作得為定
    期契約；有繼續性工作應為不定期契約。但定期契約與不定
    期契約對於勞工而言，僅在：特定性定期契約之期前終止權
    （第15條第1項）、不定期契約之終止前預告期間（第15條
    第2項）、特定性定期契約之勞工期前終止或定期勞動契約
    之勞工期滿離職者，不得請求加發預告期間工資及資遣費（
    第18條）等項見其差異，並不影響勞工依勞基法可享之其他
    權益，該第9條即難解為係屬強制規定。上訴人主張該第9條
    係屬強制規定，唯工作之性質為臨時性、短期性、季節性或
    特定性，始得將勞動契約定為定期性契約，不容當事人任意
    約定為定期契約云云，並不足取。
九、本件上訴人係詹進永任職被上訴人理事主席時所聘用，證人
    詹進永證述明確（見本院卷37頁），並有上開被上訴人89年
    度第3次社務會議內容可資證明，詹進永於91年3月底卸任被
    上訴人理事主席一職，兩造間之定期勞動契約即已因屆滿約
    定期間而得終止，被上訴人於91年4月17日函告上訴人自91
    年4 月30日起終止勞動契約，依法即無不合，則兩造間之僱
    傭關係至91年4月30日止消滅，兩造間之僱傭關係已不存在
    ，上訴人請求確認兩造間之僱傭關係存在，即屬無據。又，
    上訴人受僱於被上訴人時每月薪資3萬8200元，為被上訴人
    所不爭執（見原審卷73頁），被上訴人91年4月17日以（91
    ）社聯字第0519號函通知上訴人自91年4月30日起終止勞動
    契約（見原審卷6頁），則91年4月1日至同月30日間，兩造
    間勞動契約仍存在，上訴人主張薪資僅領取至91年3月底，
    91年4 月份薪資並未領取（見本院卷20頁），被上訴人對此
    並不爭執。依民事訴訟法第280條第1項規定，應視同自認。
    則上訴人請求被上訴人給付91年4月份之薪資3萬8200元，及
    自起訴狀繕本送達被上訴人翌日起之法定遲延利息，即有理
    由。至於兩造契約終止後，上訴人請求被上訴人給付薪資，
    自無理由。
十、綜上所述，上訴人本於僱傭與勞動契約之法律關係，請求確
    認兩造間之僱傭關係存在，並請求被上訴人給付自91年4月
    起至93年6月止計103萬1400元，及加計法定遲延利息，並自
    93 年7月份起至其同意上訴人工作之日止，按月給付上訴人
    3萬82 00元，其中請求被上訴人給付3萬8200元，及自起訴
    狀繕本送達被上訴人翌日即93年8月10日起，至清償日止，
    按週年利率5%計算之利息，為有理由，應予准許，其餘請求
    ，均無理由，應予駁回。原審就上開應准許部分，為上訴人
    敗訴之判決，尚有未洽，上訴意旨，就該部分求予廢棄改判
    ，為有理由，爰由本院予以廢棄改判如主文第2項所示。至
    於上訴人之請求不應准許部分，原判決為上訴人敗訴之判決
    ，經核於法並無不合，上訴意旨就該部分求予廢棄改判，為
    無理由。本件事證已臻明確，兩造其餘攻擊防禦方法及舉證
    ，核與本件判決結果不生影響，毋庸逐一論列，併此敘明。
據上論結，本件上訴為一部有理由，一部無理由，依民事訴訟法
第450條、第449條第1項、第79條，判決如主文。
中　　華　　民　　國　　94　　年　　11　　月　　16　　日
　　                  民事第六庭審判長法　官  饒鴻鵬
　　　　　　　　　　　      　　　　　法　官  吳惠郁
　　　　　　　　　　　      　　　　　法　官  陳繼先
以上正本係照原本作成。
如對本判決上訴，須於收受判決送達後二十日內向本院提出上訴
書狀，其未表明上訴理由者，應於提出上訴後二十日內向本院提
出上訴理由書 (須按他造人數附具繕本)。
上訴時應提出委任律師為訴訟代理人之委任狀。具有民事訴訟法
第四百六十六條之一第一項但書或第二項之情形為訴訟代理人者
，另應附具律師及格證書及釋明委任人與受任人有該條項所定關
係之釋明文書影本。
                                      書記官　陳如慧
中　　華　　民　　國　　94　　年　　11　　月　　17　　日
                                                      Ｈ
